【裁判字號】    99,上易,264
【裁判日期】    990430
【裁判案由】    恐嚇取財
【裁判全文】
臺灣高等法院臺南分院刑事判決         99年度上易字第264號
上  訴  人    乙○○原名柯錦.
上列上訴人因恐嚇取財案件，不服臺灣臺南地方法院98年度易字
第1128號，中華民國99年2 月10日第一審判決（起訴案號：臺灣
臺南地方法院檢察署98年度偵字第4934號），提起上訴，本院判
決如下：
    主  文
上訴駁回。
    理  由
一、按刑事訴訟法第350 條、第361 條、第362 條、第367 條規
    定，不服地方法院之第一審判決而上訴者，須提出上訴書狀
    ，並應敘述具體理由，為上訴必備之程式；其所提出之書狀
    未敘述上訴理由，或僅曾以言詞陳述上訴理由者，均應於上
    訴期間屆滿後20日內補提理由書於第一審法院。第一審法院
    經形式審查，認逾期未補提上訴理由者，應定期間先命補正
    ；逾期未補正者，為上訴不合法律上之程式，應以裁定駁回
    。倘已提出上訴理由，但所提非屬具體理由者，則由第二審
    法院以上訴不合法律上之程式，判決駁回。而所謂具體理由
    ，必係依據卷內既有訴訟資料或提出新事證，指摘或表明第
    一審判決有何採證認事、用法或量刑等足以影響判決本旨之
    不當或違法，而構成應予撤銷之具體事由，始克當之（例如
    ：依憑證據法則具體指出所採證據何以不具證據能力，或依
    憑卷證資料，明確指出所為證據證明力之判斷如何違背經驗
    、論理法則）；倘僅泛言原判決認定事實錯誤、違背法令、
    量刑失之過重或輕縱，而未依上揭意旨指出具體事由，或形
    式上雖已指出具體事由，然該事由縱使屬實，亦不足以認為
    原判決有何不當或違法者（例如：對不具有調查必要性之證
    據，法院未依聲請調查亦未說明理由，或援用證據不當，但
    除去該證據仍應為同一事實之認定），皆難謂係具體理由，
    俾與第二審上訴制度旨在請求第二審法院撤銷、變更第一審
    不當或違法之判決，以實現個案救濟之立法目的相契合，並
    節制濫行上訴（最高法院97年度台上字第892 號判決）。
二、經查：
(一)、上訴人即被告柯錦珍明知提供金融機構帳戶予他人，將會遭
    使用於不法之途，並能預見一般人取得他人金融帳戶，常與
    財產犯罪密切相關，在於取得贓款及掩飾犯行不易遭人追查
    ，對於提供帳戶，雖無引發他人萌生犯罪之確信，但仍以縱
    然持以犯罪亦不違反其本意，基於幫助他人犯罪之不確定故
    意，於不詳時間、地點，將其在花旗銀行永康分行（下稱花
    旗銀行）開立之00000000000000號帳戶存摺、金融卡、提款
    密碼等物，交付真實年籍、姓名不詳之成年人使用，藉以幫
    助他人遂行恐嚇取財之犯行。嗣於民國97年12月2 日下午1
    時許，該不詳姓名之人所屬擄鴿勒贖集團成員即共同意圖為
    自己不法之所有，撥打電話向甲○○恫嚇稱：其所飼養之賽
    鴿在渠等手上，須匯款新臺幣（下同）2,570 元至柯錦珍上
    開帳戶，否則即將賽鴿殺害等語，致甲○○心生畏懼而依其
    指示填具郵政匯款單匯款至上開帳戶，惟嗣後並未見賽鴿返
    回，經報警後始循線查悉上情。
(二)、上訴人雖坦承上開花旗銀行之帳戶為其所開立，惟否認有何
    幫助恐嚇取財犯行，辯稱：「上開存摺已3 年多沒有使用，
    平時都放在家裏的櫃子，渠於97年及98年各搬家1 次，在搬
    家時遺失帳戶存摺及金融卡，金融卡密碼是寫在存摺後面，
    97 年12 月1 日發現存摺不見，就馬上打電話給銀行行員辦
    理掛失」等語。
(三)、原審法院以：
  1.被告確於90年11月9 日至華僑銀行（嗣為花旗銀行購併，改
    名為花旗銀行永康分行）申請設立本件號帳戶並領用金融卡
    ，有花旗（台灣）商業銀行永康分行98年10月22日（98）政
    查字第24670 號函附被告開戶資料影本1 份在卷可稽( 原審
    卷15至18頁）。證人即被害人甲○○證稱：「97年12月2 日
    下午1 時許，接獲不詳姓名之擄鴿勒贖集團成員來電恐嚇，
    表示渠所飼養之1 隻賽鴿在彼等手上，如要贖回須匯款2,57
    0 元至上開花旗銀行帳戶，否則將殺害賽鴿，渠擔心賽鴿會
    遭遇不測，在97年12月2 日當天下午2 時許，依該不詳姓名
    之人指示，匯款2,570 元至被告上開帳戶，渠認為有被對方
    恐嚇，因為鴿子放出去訓練後確實沒有回來，所以鴿子應該
    在對方手上」等語( 偵2042號卷7 頁），並有花旗銀行97年
    12月11日（97）花旗（台灣）銀永營字第165 號函附被告上
    開帳戶基本資料、往來明細、花旗（台灣）商業銀行永康分
    行98年10月22日（98）政查字第24670 號函附被告開戶資料
    影本1 份及郵政跨行匯款申請書1 份在卷可稽( 警卷6 至10
    頁）。足認被害人甲○○確因遭不詳姓名之擄鴿勒贖集團成
    員恐嚇而心生畏懼，才匯款2,570 元至被告上開帳戶，應可
    認定。
  2.被告於警詢時供稱：「渠於97年12月1 日至2 日間，在住處
    發現該帳戶存摺、提款卡不見，有將密碼寫在存摺後面，大
    約3 年多沒有使用該帳戶，發現遺失當天馬上打電話給銀行
    行員辦理掛失，是在97年12月1 日至2 日中午時間，以0000
    000000號行動電話打給銀行人員辦理掛失，因為搬家3 次，
    可能是在搬家過程中遺失不見」（警卷1-3 頁) ；嗣於偵查
    中供稱：「該帳戶存摺於97年12月1 日發現不見，當時就打
    105 問華僑銀行的電話，立刻打電話去掛失止付，是在中午
    11時用手機0000000000號打去掛失的」等語（偵卷8 頁）。
    惟本案經檢察官查詢0000000000號行動電話雙向通聯紀錄，
    於97年12月1 日及2 日間並無撥打105 查號台之紀錄，有遠
    傳電信股份有限公司雙向通聯紀錄1 份附卷可稽（偵卷13頁
    ）；被告上開帳戶並無掛失紀錄，且於97年12月3 日經凍結
    為警示帳戶，亦有花旗（台灣）銀行永康分行98年4 月16日
     (98) 花旗( 台灣) 銀永營字第047 號函1 份附卷足憑（偵
    卷4 頁）；再參以被告上開帳戶於97年12月2 日及3 日仍有
    匯款及提款紀錄，有花旗銀行台灣存款往來明細查詢單份存
    卷可考（警卷9 、10頁），足認上開帳戶並未經被告向銀行
    掛失止付，被告嗣於原審審理中又翻異前詞，改稱以公用電
    話向銀行辦理掛失止付云云，亦屬卸責之詞，不足採信。其
    確有將該銀行帳戶存摺、金融卡及提款密碼交付不詳姓名之
    人使用，足以認定。
  3.按一般犯罪集團為免遭警追緝，常使用人頭帳戶，且為能順
    利領取被害人匯入帳戶內之款項，對於人頭帳戶必須能自由
    支配及使用，始能達到詐財或恐嚇取財之目的，如該帳戶係
    來路不明之物，則可能隨時為帳戶所有人掛失止付，甚至遭
    帳戶所有人將帳戶內之金錢提領一空而得不償失，是以犯罪
    集團所使用之帳戶，通常並非來路不明之物，而係藉由收購
    取得，被告辯稱帳戶遺失云云，有違常理。且依被告自陳發
    現帳戶遺失當日即掛失止付，顯見非常重視該帳戶，其何以
    放置櫃中3 年餘未使用，又為何將最重要之提款密碼抄寫在
    存摺上，亦有可疑。
  4.一般金融機構開設存款帳戶，並無任何特殊資格限制，一般
    民眾皆可申請開設，若不以自己名義申請帳戶，而向人收集
    存款帳戶使用，客觀上即可預見其目的係供作資金進出，並
    有意隱瞞流程及行為人身分之用意；況且，利用他人帳戶從
    事犯罪，早為傳播媒體廣為報導，被告將銀行帳戶存摺、金
    融卡及密碼等資料提供予不詳姓名之人，應可預見該帳戶可
    能被不法集團供作犯罪使用。因認被告之辯解非可採信，事
    證明確，犯行堪以認定，而依刑法第30條、第346 條第1 項
    ，論以被告幫助恐嚇取財罪，並審酌被告犯罪動機、目的、
    手段、被害人所受損害程度，被告犯後態度等一切情狀，量
    處有期徒刑3 月，並諭知如易科罰金以1,000 元折算1 日，
    經核並無認定事實錯誤、量刑瑕疵或違背法令之情形。
三、上訴人雖以：「檢調單位未找出被告交付存摺之人，亦不能
    證明詐騙所得款項係被告所提領，原判決所憑之證據顯屬薄
    弱；華僑銀行電腦雖無掛失紀錄，但掛失本子有記載該金融
    卡掛失時間係97年2 月3 日，被告僅係記錯掛失日期」云云
    ，提起上訴。惟查，原判決已詳敘認定被告上揭犯罪事實之
    證據及理由，上訴人雖陳稱金融卡掛失時間為97年2 月3 日
    ，惟仍未提出證據證明，亦未依據卷內既有訴訟資料或提出
    新事證，指摘或表明第一審判決有何採證、認事或用法足以
    影響判決本旨之不當或違法之具體事由，自非具體之上訴理
    由，其上訴不符法定程式，爰不經言詞辯論逕予判決駁回。
四、據上論斷，應依刑事訴訟法第367 條前段、第372 條判決如
    主文。
中    華    民    國    99    年    4     月    30    日
                  刑事第三庭  審判長法  官  陳義仲
                                    法  官  蔡勝雄
                                    法  官  楊清安
以上正本證明與原本無異。
不得上訴。
                                    書記官  蔡蘭櫻
中    華    民    國    99    年    4     月    30    日
附錄本案論罪科刑法條：
刑去第346條（恐嚇取財得利罪）
意圖為自己或第三人不法之所有，以恐嚇使人將本人或第三人之
物交付者，處六月以上五年以下有期徒刑，得併科一千元以下罰
金。
以前項方法得財產上不法之利益，或使第三人得之者，亦同。
前二項之未遂犯罰之。

司法院資訊處製作；財團法人民間司法改革基金會備份。
